臺灣基隆地方法院民事裁定　　　　　　　 100年度聲字第26號
異　議　人　證豪企業有限公司
法定代理人　陳勇全
相　對　人　桃園縣立大園國民中學
法定代理人　沈杏熾
代　理　人　陳怡璇
上列當事人間清償提存事件，異議人對於本院提存所於民國100
年5月27日所為100年度存字第208號准予提存之處分聲明異議，
本院裁定如下：
    主  文
異議駁回。
    事  實
一、按關係人對於提存所之處分，得於處分通知書送達關係人翌
    日起十日之不變期間內，提出異議。提存所認前項異議有理
    由時，應於十日內變更原處分，並將通知書送達關係人；認
    異議無理由時，應於十日內添具意見書，送請法院裁定之。
    法院認異議為有理由時，應以裁定命提存所為適當之處分，
    認異議為無理由時，應駁回之，提存法第24條、第25條第1
    項分別定有明文。查本院提存所於民國100年5月27日所為之
    100年度存字第208號提存通知書，已於同年6月1日送達異議
    人，有該裁定及本院送達證書各1份附卷可憑，異議人於100
    年6月10日提出異議，有異議人所提出之異議狀附卷可按，
    經本院提存所主任認異議無理由而送請本院裁定，符合上開
    法律規定，合先敘明。
二、異議意旨略以：本件相對人提出清償提存，固主張其原因及
    事實為「提存物受取權人受領遲延（提存物受取權人承攬提
    存人之教室吸音天花板修繕更新工程，此案已於99年9月5日
    完工，但因提存物受取權人工程施作數量不足，導致兩造對
    於工程款給付認知有差異，因而本案尚存有履約爭議）」，
    然本件相對人從未表示給付部分或全部債權金額予異議人，
    甚至異議人於收受本件提存通知後，隨即去函相對人，請求
    相對人出具同意函，惟相對人仍未對無爭議部分之款項同意
    支付，更於回函中表示其「歉難出具同意書」，顯見相對人
    並無任何給付之意思；反觀異議人對於提存人之掛號信函或
    存證信函從未拒收，亦未曾拒絕收受相對人之匯票或公庫支
    票，更多次在協調會上表示「工程款可直接給付本公司，不
    用到提存所提存。」自無任何拒絕受領或不能受領之情形，
    是本案既無受領遲延之情形，顯不符合清償提存之法律要件
    ，法院提存所自應依法審核，不應准予提存，為此爰依提存
    法第24條提起異議等語。
三、按提存事件性質上屬非訟事件，凡提存人主張之事實，提存
    所僅就提存之原因事實為形式審查，凡提存人主張之事實合
    於提存法第9條及施行細則第3條之規定者，即應准予提存，
    且清償提存，關於提存原因之證明文件，無庸附具，提存法
    施行細則第20條第5款定有明文，殊無深入調查民事實體法
    律關係存否之必要；至非依債務本旨所為之清償提存，其債
    之關係不消滅，提存法第22條亦定有明文。是以清償提存是
    否依債務本旨而發生清償效力，乃屬實體事項，應另行訴請
    法院依法審認之，並非一經提存所准予提存即生清償之效力
    。查本件相對人即提存人桃園縣大園國民中學為清償與異議
    人間「教室吸音天花板修繕更新工程」之工程款，經相對人
    以存證信函通知異議人開立面額新台幣（下同）2,776,723
    元之統一發票，並檢附符合規定之資料，向相對人請款，嗣
    相對人因逾時未向相對人請領款項而受領遲延，爰依法為異
    議人清償提存等情，業據提出教室吸音天花板修繕更新工程
    工程契約、存證信函暨掛號郵件收件回執等件為證。是本件
    提存人即相對人為給付受取權人即異議人前開工程款而提存
    ，既已於提存書載明提存之原因事實為異議人受領遲延之意
    旨，即符上開提存法第9條第1項第4款之規定。至異議人主
    張相對人並未有給付工程款之真意、異議人並無任何拒絕受
    領或不能受領之情事，尚不符受領遲延之要件云云，核均屬
    兩造間權利義務之實體爭執，揆諸前揭說明，自不在提存所
    審究之範圍內，又提存人所附之條件是否有理由，以及是否
    依債之本旨為清償，亦事涉實體法律關係之認定，亦非提存
    所所能審究，是本件清償提存，提存所仍應准予提存，至是
    否生清償效力，應由當事人另行訴訟，以資解決。從而，本
    院提存所於100年5月27日所為100年度存字第208號准許相對
    人提存之處分，洵無不當，本件異議為無理由，應予駁回。
四、據上論結，本件聲明異議為無理由，依提存法第25條第1 項
    後段，裁定如主文。
中    華    民    國    100     年    7    月    5    日
                  民事庭法  官  徐世禎
以上正本係照原本作成。
如對本裁定抗告，應於本裁定送達後10日內，向本院提出抗告狀
，並繳納抗告費新臺幣1000元，抗告於本院合議庭。
中    華    民    國    100     年    7    月    5    日
                        書記官  陸清敏